臺灣高雄地方法院交通事件裁定　　　　　94年度交聲字第58號
原處分機關　高雄市政府交通局
異　議　人
即受處分人　甲○○
上列受處分人因違反道路交通管理處罰條例案件，對於高雄市政
府交通局民國九十四年二月三日所為之處分（原處分案號：高市
府交裁字第裁３２－Ｂ00000000號），聲明異議，本院
裁定如下：
    主  文
原處分關於甲○○酒精濃度超過規定標準，吊扣駕駛執照十二個
月之處分撤銷。
上開撤銷之部分不罰。
    理  由
一、異議意旨略以：異議人甲○○於民國九十四年一月二十八日
    下午五時五十六分許，騎乘車牌號碼ＰＭＩ－二０三號重型
    機車行經高雄市○○區○○路與楠陽路一三八巷巷口，遭警
    攔檢並進行酒測，測得呼氣酒精濃度達每公升零點三八毫克
    ，攔檢警員遂以異議人酒後駕車為由，當場舉發異議人有道
    路交通管理處罰條例第三十五條第一項第一款規定之違規行
    為。嗣異議人雖隨即於九十四年二月三日繳納此部分之新臺
    幣（下同）一萬五千元罰鍰，卻仍遭高雄市政府交通局裁決
    需吊扣駕駛執照一年，惟異議人本件違規係駕駛重型機車，
    竟需吊扣異議人之聯結車駕駛執照，而異議人又係駕駛聯結
    車為業，該駕駛執照經吊扣後即無以維生，是不服原處分機
    關之裁決，爰依法聲明異議等語。
二、按汽車駕駛人，駕駛汽車經測試檢定有酒精濃度超過規定標
    準之情形者，處一萬五千元以上六萬元以下罰鍰，並當場移
    置保管其車輛及吊扣其駕駛執照一年，道路交通管理處罰條
    例第三十五條第一項第一款定有明文，而所謂酒精濃度超過
    規定之標準者，依道路交通安全規則第一百十四條第二款之
    規定，係指汽車駕駛人飲用酒類或其他類似物後其吐氣所含
    酒精濃度超過每公升零點二五毫克或血液中酒精濃度超過百
    分之零點零五以上者。次按，汽車駕駛人，因違反本條例及
    道路交通安全規則之規定，受吊扣或吊銷駕駛執照處分時，
    吊扣或吊銷其持有各級車類之駕駛執照，道路交通管理處罰
    條例第六十八條定有明文。又前開條文所稱應予吊扣或吊銷
    之駕駛執照，係指駕駛人違規時所駕駛之各級車類之駕駛執
    照，以限制其繼續駕駛該級車類行駛道路之權利，準此，若
    駕駛人並無該級車類之駕駛執照，即無從執行吊扣或吊銷駕
    駛執照之處分。
三、經查，異議人於九十四年一月二十八日下午五時五十六分許
    ，在飲酒後呼氣酒精濃度為每公升零點三八毫克之情形下，
    騎乘車牌號碼ＰＭＩ－二０三號重型機車，行經高雄市○○
    區○○路與楠陽路一三八巷巷口時，為警攔檢查獲，並由原
    處分機關就此交通違規行為裁處罰鍰一萬五千元及吊扣駕照
    十二個月之事實，業據異議人自承在卷，並有酒精濃度測試
    單、舉發違反道路交通管理事件通知單、違反道路交通管理
    事件裁決書附卷可稽，堪以認定。又異議人於本件違規時，
    並無重型機車駕駛執照，僅有聯結車駕駛執照，其係持聯結
    車駕駛執照駕駛重型機車（此部分交通違規行為，未據異議
    人提出異議，並已繳清此部分罰鍰），而高雄市政府交通局
    執行吊扣駕駛執照之處分時，係要求吊扣異議人聯結車駕駛
    執照等事實，亦經異議人陳述明確，且有前開舉發違反道路
    交通管理事件通知單、違反道路交通管理事件裁決書附在卷
    足憑；揆諸前揭說明，異議人駕駛重型機車違反道路交通管
    理處罰條例第三十五條第一項第一款之規定，本應吊扣其重
    型機車駕駛執照一年，惟其既無重型機車之駕駛執照可供吊
    扣，即無從執行該部分之處分。至交通部雖認駕駛人駕車違
    反道路交通管理處罰條例第三十五條第一項各款時，若無該
    級車類之駕照可供吊扣、吊銷時，應吊扣、吊銷該級以上車
    類之駕照，此有交通部九十年十一月二十日交路九十字第０
    六三一一九號函在卷可證，然經本院函詢高雄市政府交通局
    結果，本件異議人若有重型機車駕駛執照，則只需吊扣該重
    型機車駕駛執照，有高雄市政府交通局九十四年七月二十九
    日高市交裁字第０九四００二六二六三號函在卷可考，準此
    ，同樣騎乘重型機車違反道路交通管理處罰條例第三十五條
    第一項第一款規定之駕駛人，僅以其持有重型機車駕駛執照
    與否，即可決定其有否繼續駕駛其他各級汽車之資格，實與
    行政程序法所第六條所揭之平等原則有違，難持事理之平（
    況持其他各級車類駕駛執照駕駛重型機車者，道路交通管理
    處罰條例已另有處罰規定）。此外，行政行為，採取之方法
    所造成之損害不得與欲達成目的之利益顯失均衡，行政程序
    法第七條第三款亦定有明文，而道路交通管理處罰條例並未
    明文規定當駕駛人駕車違反道路交通管理處罰條例第三十五
    條第一項各款時，如無該級車類之駕照可供吊扣、吊銷時，
    得吊扣、吊銷該級以上車類駕照以代之，且若於此種情形下
    吊扣、吊銷駕駛人該級以上車類之駕照，雖可達成限制駕駛
    人繼續駕駛該級車類行駛之目的，惟亦同時造成限制駕駛人
    繼續駕駛該級以上車類行駛之結果，而如此所造成之損害，
    已與欲達成目的之利益顯失均衡。綜上所述，原處分以異議
    人無重型機車駕駛執照可供吊扣而吊扣異議人聯結車駕駛執
    照，顯已逾越上述處罰條例第三十五條第一項第一款之規範
    範圍，而屬違法處分，從而，原處分關於吊扣異議人駕駛執
    照十二個月之處分，僅能吊扣異議人之重型機車駕駛執照，
    不得以吊扣其聯結車駕駛執照代之，而異議人於本件交通違
    規之時，既無重型機車駕駛執照可供吊扣，該部分處分無法
    執行，本院即無從予以維持，是異議人提出本件聲明異議，
    非無理由，原處分關於吊扣異議人駕駛執照十二個月之處分
    自應予以撤銷，該部分並為不罰之諭知。
四、依道路交通案件處理辦法第二十條，裁定如主文。
中　　華　　民　　國　　九十四　　年　八　月　二十三　日
                  交通法庭    法　官 陳君杰
以上正本證明與原本無異。
如不服本裁定應於送達後五日內向本院提出抗告狀。
中　　華　　民　　國　　九十四　　年　八　月　二十三　日
                              書記官 陳昱良
